臺灣臺北地方法院民事判決　　　　　　 93年度小上字第184號
上　訴　人　丁○○　　台北市○○區○○街一四一號
訴訟代理人　袁岳衡律師
被上訴人　　中國信託商業銀行股份有限公司
法定代理人　戊○○
訴訟代理人　甲○○
　　　　　　丙○○
右當事人間清償債務事件，上訴人對於中華民國九十三年九月二
十七日本院台北簡易庭九十三年度北小字第二一六八號第一審判
決提起上訴，本院判決如下：
    主  文
上訴駁回。
第二審訴訟費用新台幣壹仟伍佰元由上訴人負擔。
    事實及理由
一、按對於小額程序之第二審判決，經兩造同意者，得不經言詞
    辯論為之，民事訴訟法第四百三十六條之二十九第一款定有
    明文。經查，本件兩造同意不經言詞辯論而為判決（見本院
    卷第三十七頁），依上揭規定本件爰不經言詞辯論而為判決
    。
二、本件上訴人提起上訴，指摘原審判決有判決違背法令之情形
    ，應已符合民事訴訟法第四百三十六條之二十四第二項之規
    定，其提起上訴，尚屬合法。
三、被上訴人主張：伊與上訴人於民國九十二年一月十三日訂立
    信用卡使用契約，並領用VISA信用卡，卡號為000000
    0000000000（下稱系爭信用卡），依約上訴人即
    得於各特約商店記帳消費或向指定辦理預借現金業務機構預
    借現金，但應於當期繳款截止日前向伊全部清償，或以循環
    信用方式繳付最低應繳金額，逾期清償者，應另給付按年息
    百分之二十計算之利息。詎上訴人至九十三年三月止，累計
    消費記帳金額新臺幣（下同）九萬八千一百二十五元未給付
    ，其中九萬五千元為預借現金、三千一百二十五元為預借現
    金手續費，另應依約給付自最後繳款截止日九十三年四月五
    日之翌日起至清償日止，按年息百分之二十計算之利息，求
    為命上訴人如數給付之判決。原審為被上訴人勝訴判決，並
    依聲請為供擔保之假執行宣告，被上訴人於本院為駁回上訴
    之聲明。
四、上訴人則以：（一）伊卡片並未遺失，惟系爭提領預借現金
    之人並非伊，自毋庸負責，原審判決被上訴人勝訴，無非以
    被上訴人之陳述，推測系爭信用卡為真卡，故系爭信用卡之
    保管屬伊可得注意及防範之範疇，伊若未妥善保管使用則就
    此所生之帳款，自應由伊負責，惟伊接獲被上訴人三月份金
    卡消費明細暨收費收執表後，發現五筆由ATM預借現金有異
    ，隨即於九十三年三月二十九日向台北縣警察局三重分局報
    案，並由該分局員警乙○○先生一同調閱彰化銀行三重分行
    及合作金庫民生西路分行之監視錄影帶查證，警方認為該提
    款人並非伊本人。（二）伊於九十三年四月二日，即以郵局
    存證信函通知被上訴人，副本會知財政部金融局及行政院消
    費者保護委員會，說明原委，被上訴人之職員小姐（不知其
    名）竟稱：「你繳一半的錢，就可以消案」因該五筆借款，
    並非伊所借，故當面拒絕，且預借現金與刷卡消費，在本質
    上並不相同，預借現金每筆之手續費高達新台幣六百五十元
    ，亦不合理等語，資為抗辯。而於本院聲明廢棄原判決，駁
    回被上訴人在原審之訴及假執行之聲請。
五、被上訴人主張上訴人於九十二年一月十三日與其訂立信用卡
    使用契約，並領用VISA信用卡，卡號為000000000
    0000000，依約上訴人即得於各特約商店記帳消費或
    向指定辦理預借現金業務機構預借現金，但應於當期繳款截
    止日前向原告全部清償，或以循環信用方式繳付最低應繳金
    額，逾期清償者，應另給付被上訴人按年息百分之二十計算
    之利息之事實，為上訴人所不爭執，並據被上訴人於原審提
    出信用卡申請書及中國信託商業銀行信用卡約定條款各一件
    為證，核屬相符，被上訴人此部分之主張堪信為真正。被上
    訴人另主張上訴人至九十三年三月止，累計消費記帳金額九
    萬八千一百二十五元迄未給付，其中九萬五千元為預借現金
    、三千一百二十五元為預借現金手續費，另應依約給付自最
    後繳款截止日九十三年四月五日之翌日起至清償日止，按年
    息百分之二十計算之利息等情，則為上訴人所否認，並以前
    開情詞置辯。茲分析如下所述：
（一）按持卡人以信用卡辦理預借現金時，須依貴行及辦理預借
      現金之機構有關規定及程序辦理，並應繳付貴行依每筆預
      借現金金額百分之三點五計算之手續費，並得隨時清償。
      預借現金金額於當期繳款期限截止日前如未全部清償，貴
      行得依第十五條約定計收循環信用利息或逾期手續費，中
      國信託商業銀行信用卡約定條款第十條第二項定有明文。
      本件被上訴人就其主張之事實，業據其提出核與所述相符
      之歷史帳單彙總查詢及中國信託商業銀行信用卡約定條款
      等件為證（見原審卷七至九頁），尚堪採信。次按當事人
      主張有利於己之事實者，就其事實有舉證之責任，民事訴
      訟法第二百七十七條前段定有明文。若原告對於自己主張
      之事實已盡證明之責後，被告對其主張，如抗辯其不實在
      ，並提出反對之主張者，則被告對其反對之主張，亦應負
      證明之責，此為舉證責任分擔之原則，最高法院著有四十
      二年臺上字第一七○號、十八年上字第二八五五號判例意
      旨可資參照。兩造間簽訂之中國信託商業銀行信用卡約定
      條款第六條第二項至第四項約定：持卡人之信用卡屬於貴
      行之財產，持卡人應妥善保管及使用信用卡。貴行僅授權
      正卡持有人或附卡持有人本人在信用卡有效期限內分別使
      用，不得讓與、轉借、提供擔保或以其他方式將信用卡之
      占有轉讓予第三人或交其使用。持卡人使用自動化設備辦
      理預借現金或進行其他交易，就其交易密碼或其他辨識持
      卡人同一性之方式，應予以保密，不得使第三人知悉。持
      卡人不得與第三人或特約商店偽造虛構不實交易行為或共
      謀詐欺，以信用卡簽帳方式或其他方式折換金錢或取得利
      益（見原審卷九頁）。查，本件上訴人對於被上訴人業將
      系爭信用卡交付持有之事實並不爭執，是上訴人依前開約
      定負有妥善保管系爭信用卡及該信用卡預借現金密碼之義
      務。
（二）上訴人雖辯稱伊卡片並未遺失，惟系爭提領預借現金之人
      並非伊，自無庸負責云云。惟查，持被上訴人發行之信用
      卡預借現金時，除以信用卡插入ＡＴＭ外，並須輸入該行
      發給之預借現金密碼始得使用，該密碼是以電腦選號，持
      卡人不能變更該密碼，只有密碼沒有信用卡無法預借現金
      等情為被上訴人陳明在卷，上訴人於原審及本院調查時均
      自承系爭信用卡並未遺失等情（分見原審卷第十九頁、本
      院卷第二十五頁），是縱提領預借現金之人並非上訴人本
      人，然上訴人復未提出系爭信用卡遭人偽造之確實證據，
      堪認本件持以預借現金之信用卡為真卡，且持有系爭信用
      卡預借現金之人必然知悉被告之預借現金密碼，則依兩造
      所簽訂之前開信用卡約定條款規定，上訴人所使用之信用
      卡屬被上訴人所有，依約定上訴人應妥善保管及使用信用
      卡，而系爭信用卡於系爭預借現金時，既置於上訴人管領
      力下，且系爭信用卡之保管屬上訴人可得注意及防範之範
      疇，上訴人若未妥善保管使用，就此所生之帳款，應由上
      訴人負責。
（三）上訴人復辯稱伊於九十三年四月二日，即以郵局存證信函
      通知被上訴人，副本會知財政部金融局及行政院消費者保
      護委員會，說明原委，被上訴人之職員小姐（不知其名）
      竟稱：「你繳一半的錢，就可以消案」因該五筆借款，並
      非伊所借，故當面拒絕，且預借現金與刷卡消費，在本質
      上並不相同，預借現金每筆之手續費高達六百五十元，亦
      不合理云云。惟按，小額訴訟之當事人於第二審程序不得
      提出新攻擊或防禦方法，為民事訴訟法第四百三十六條之
      二十八前段所明定。上訴人於本件第二審程序提出前開存
      證信函及抗辯手續費過高，屬於在小額訴訟之第二審程序
      提出新攻擊或防禦方法，顯與上揭規定不符，爰不予准許
      。
六、綜上所述，被上訴人據以提起本訴，請求上訴人給付九萬八
    千一百二十五元及如主文第一項所示之利息，洵屬正當，應
    予准許。原審為被上訴人勝訴之判決，並分別為准免假執行
    之宣告，核無不合，上訴論旨指摘原判決不當，求予廢棄，
    為無理由，應予駁回。
七、本件訴訟費用額，依後附計算書確定為如主文所示金額。
八、結論：依民事訴訟法第四百三十六條之三十二第二項、第四
    百三十六條之二十九第一款、第四百四十九條第一項、第七
    十八條、第四百三十六之十九第一項，判決如主文。
中　　華　　民　　國　　94　　年　　2　　月　　23 　　日
                 刑事第二庭    審判長法  官    楊絮雲
                  　　　　　　　　　 法  官    吳燁山
                                     法  官    吳淑惠
計　算　書
項　　　目　　　　　　　金　額（新台幣）　　備　　註
第二審裁判費　　　　　　一千五百元
合　　　　計　　　　　　一千五百元
右為正本係照原本作成
不得上訴
中　　華　　民　　國　　94　　年　　2 　　月　　24　　日
                                     書記官    劉芳菊
